【裁判字號】    99,上易,653
【裁判日期】    990909
【裁判案由】    湮滅證據
【裁判全文】
臺灣高等法院高雄分院刑事判決         99年度上易字第653號
上  訴  人
即  被  告  甲○○
選任辯護人  鍾義律師
上列上訴人因湮滅證據案件，不服臺灣高雄地方法院98年度易字
第1592號中華民國99年6 月2 日第一審判決（起訴案號：臺灣高
雄地方法院檢察署98年度偵字第21543 號），提起上訴，本院判
決如下：
     主  文
上訴駁回。
     事  實
一、甲○○係高雄縣政府警察局旗山分局建國派出所（下稱建國
    派出所）警員，為依法令服務於地方自治團體所屬機關而具
    有法定職務權限之公務員。於民國96年10月30日凌晨2 時40
    分許，其前往高雄縣旗山鎮○○○路726 號「永和豆漿店」
    處理郭永仁遭毆打事件，已經當場記載涉嫌人宋祿祥、林作
    輝、翁國華、曹界山等人之身分證，可以確定涉案人之姓名
    、年籍等資料，且郭永仁並於同日21時許，持重安醫院驗傷
    診斷書前往建國派出所對「永和豆漿店」老闆娘宋黃秀美及
    在場4 名男子（即宋祿祥、林作輝、翁國華、曹界山等4 人
    ）提出傷害告訴，然承辦人甲○○並未依規定開立報案三聯
    單給郭永仁，之後亦因不詳原因，未通知宋祿祥等4 人到案
    製作筆錄，復未依規定將上開案件移送偵查隊續行偵辦。甲
    ○○無意辦理上開刑案及唯恐他人知悉上情，明知宋黃秀美
    於96年10月31日所提供之案發當時監視錄影檔案，為關係宋
    黃秀美、宋祿祥等人傷害刑事案件之證據，竟基於湮滅刑事
    證據之犯意，於上開取得監視錄影檔案後之某日，在建國派
    出所內，利用職務上之機會，將宋黃秀美所提供之案發當時
    「永和豆漿店」監視錄影檔案加以刪除而予以湮滅。嗣郭永
    仁因案件遲無下文，於97年9 月底前幾日向警察局陳情及檢
    舉，甲○○為恐被發覺，始於97年9 月30日再通知宋黃秀美
    提供其於96年10月31日所提供之案發當時監視錄影檔案而補
    正，惟仍經檢察官循線調查後查悉上情。
二、案經高雄縣政府警察局旗山分局函送臺灣高雄地方法院檢察
    署檢察官偵查起訴。
     理  由
壹、本案證據能力之認定：
    按被告以外之人於審判外之言詞或書面陳述，除法律有規定
    者外，不得作為證據；又被告以外之人於審判外之陳述，雖
    不符刑事訴訟法第159 條之1 至第159 條之4 之規定，而經
    當事人於審判程序同意作為證據，法院審酌該言詞陳述或書
    面陳述作成時之情況，認為適當者，亦得為證據；當事人、
    代理人或辯護人於法院調查證據時，知有第159 條第1 項不
    得為證據之情形，而未於言詞辯論終結前聲明異議者，視為
    有前項之同意。刑事訴訟法第159 條第1 項、第159 條之5
    定有明文。經查，本判決所引用之各項證據資料，其屬於被
    告以外之人於審判外之陳述者，均據本院於調查證據程序逐
    一提示並告以要旨，檢察官、被告、辯護人均知該等證據為
    被告以外之人之審判外陳述，已表示同意作為證據，以及未
    於言詞辯論終結前聲明異議，本院審酌上開證據作成時之情
    況，亦無不當取供等情形，認為以之作為本案之證據亦屬適
    當，依刑事訴訟法第159 條之5 規定，應有證據能力。
貳、實體部分：
一、訊據上訴人即被告甲○○矢口否認有上揭湮滅證據犯行，辯
    稱：我沒有刪除檔案，是因為郭永仁與郭正智於97年檢舉警
    察有在現場看他們被打，且見死不救，所以才請宋黃秀美看
    看有無錄影較完整的錄影光碟。96年間我將檔案存在派出所
    的電腦桌面，在97年郭永仁檢舉我的時候，檔案已經沒有存
    在桌面，當時我也誤以為檔案不見了，而且上級急著要這份
    檔案，所以才直接跟宋黃秀美要檔案，要到檔案後放入電腦
    直按執行播放程式，就跑出6 個畫面，也就是宋黃秀美先後
    2 次各3 個畫面出來，這時我才知道96年存入之檔案一直都
    還在，這件事情派出所謝明凱巡官也有看到，後來謝明凱巡
    官將檔案燒成光碟移送，我沒有把檔案弄不見，沒有湮滅證
    據云云。
二、經查：
  (一)被告於原審法院審理時坦承：被告為建國派出所警員，被告
    於96年10月30日值班當日凌晨2 時40分許，至高雄縣旗山鎮
    ○○○路726 號「永和豆漿店」處理郭永仁遭毆打事件。郭
    永仁於96年10月30日21時許，前往建國派出所就其遭毆傷一
    事製作筆錄，係由被告為郭永仁製作詢問筆錄，惟被告並未
    開立報案三聯單予郭永仁。上開傷害案件發生後，被告通知
    宋黃秀美至建國派出所製作筆錄，並由宋黃秀美提供事發時
    監視錄影畫面檔案交給被告做為證物，被告於97年間確實有
    請宋黃秀美提供事發時之監視錄影畫面等情而不爭執在卷（
    見原審法院一卷第18頁），並經證人郭永仁於警詢中證述：
    我於96年10月30日有向旗山分局建國派出所報傷害案，至今
    仍無下文，所以至警察局陳情並查詢辦案進度。我於96年10
    月30日21時至建國派出所報案，並製作訊問筆錄，當時有簽
    名捺印，亦有持診斷證明正本給承辦人。我要提出告訴，我
    要向該傷害案承辦人提出告訴，因為我報案以後他吃案，並
    沒有將我的案件依正常管道移送至地檢署偵辦。當時承辦員
    警沒有填具報案三聯單給我，承辦員警沒有打電話給我，亦
    無其他聯絡及查證，報案當時做筆錄時有拿2 張相片要我指
    認，我有指認是在場毆打我的人，承辦人說改天要再叫另外
    2 人到場或持相片讓我指認，後來結果都沒有動作（沒有再
    叫我指認）等語（見偵一卷第18至29頁）及於偵訊中具結證
    稱：96年10月30日我有至旗山分局建國派出所報傷害案，被
    告處理的，報案時我有拿重安醫院開給我的驗傷單正本，被
    告有做詢問筆錄，就被告1 個人替我做筆錄，當天筆錄應該
    有做完、簽名捺指印。我已經提出告訴快1 年，都沒有通知
    ，我有去鳳山警局督察室檢舉。我在告的當天，被告有拿2
    個人的照片給我指認，我並在他給我指認的照片旁邊簽名、
    捺指印，他說過幾天，要再傳其他2 個人給我指認，之後就
    沒有下文了，案子我報案後，他就沒有動靜了等語明確（見
    偵二卷第4 至6 頁）。
  (二)又96年間上開傷害案件發生後，被告通知宋黃秀美至建國派
    出所製作筆錄，並由宋黃秀美提供事發時監視錄影畫面檔案
    交給被告做為證物，然於97年間，被告對宋黃秀美表示電腦
    內之監視錄影檔案被洗掉、被刪除及不見了，對方要告宋黃
    秀美等人，請宋黃秀美再提供完整的監視錄影檔案，宋黃秀
    美遂再次請其女兒提供監視錄影檔案給被告，當天被告確實
    有說他檔案不見了等情，業經證人宋黃秀美於偵訊及原審法
    院審理時結證甚明（見偵二卷第6 、7 頁、原審法院二卷第
    21、22頁）。另證人宋菊珍（即宋黃秀美之女）於原審法院
    審理時亦證稱：被告跟我母親拿1 次案發錄影檔案，跟我拿
    1 次，跟我母親拿的那次約是事發的隔天，跟我拿那次是在
    97年間，距事發約隔1 年，2 次都是將檔案拷貝在隨身碟裡
    ，2 次都是我拷貝的，第2 次是被告問我們有無更完整的畫
    面，被告跟我母親講的時侯，有提到之前檔案不見了，但是
    跟我沒有再講，我只聽到檔案不見了等語（見原審法院二卷
    第30至32頁），核與證人宋黃秀美上開證述情節相符，足認
    證人宋黃秀美上開偵、審中之證述，應堪採信。再者，經原
    審法院調取原審法院另案98年度易字第443 號黃秀美（即宋
    黃秀美）等5 人傷害案件全卷（含警卷及偵查卷），上開案
    件偵查卷內之「黃秀美涉傷害等翻桌照片（影像）光碟」之
    製作日期為97年9 月30日22時26分之事實，業經原審法院於
    99年3 月2 日當庭勘驗在卷（見原審法院二卷第44頁），並
    有臺灣高雄地方法院檢察署檢察事務官勘驗報告及附件1 份
    附卷足稽（見偵一卷第97、98頁）。此外，復有高雄縣政府
    警察局旗山分局97年12月31日函1 份（見偵一卷第1 、2 頁
    ）、重安醫院驗傷診斷書、高雄縣政府警察局受理民眾報案
    紀錄表、高雄縣政府警察局旗山分局建國派出所96年10月29
    日勤務分配表各1 張（見偵一卷第30至32頁）、高雄縣政府
    警察局旗山分局建國派出所97年10月7 日刑事呈報單1 紙（
    見偵一卷第69頁）、錄影監視翻拍照片36張（見偵一卷第83
    至90頁）、高雄縣政府警察局旗山分局刑事案件報告書1 份
    （見偵一卷第91 頁 ）、受理傷害案件處理程序1 份及高雄
    縣政府警察局員警工作紀錄簿內頁3 紙在卷可稽（見原審法
    院一卷第21至25頁），堪認被告確有上開事實欄所載犯罪事
    實無誤。
  (三)被告雖否認有湮滅證據犯行，並以上開情詞置辯。惟查：
    1.被告自97年10月6 日初次警詢，迄至本院審理終結止，始
      終未能提出宋黃秀美第1 次（即96年10、11月間）所提供
      之監視錄影檔案未經刪除而尚存在之證據，復於原審法院
      審理時供承其無法提出宋黃秀美第1 次提供之監視畫面檔
      案及沒有證據可證明宋黃秀美原本交給被告的檔案還存在
      （見原審法院二卷第55頁、第92頁反面），自堪認宋黃秀
      美第1 次提供給被告，經被告儲存在建國派出所電腦內之
      案發當時「永和豆漿店」監視錄影檔案確已滅失。
    2.被告前於98年8 月12日偵訊中供稱：「（宋黃秀美是否有
      提出監視錄影帶給你？）有。她放在（意指存在）隨身碟
      給我，我回去COPY後，存在電腦，並COPY在光碟，沒有遺
      失」、「（是否跟宋黃秀美說遺失了，再跟他要1 次？）
      沒有」云云。惟查，證人宋黃秀美於偵訊中已具結證稱：
      被告後來又跟我要1 次監視錄影檔案，他說光碟片不見了
      ，電腦裡面的檔案也被刪除掉了等語（見偵二卷第7 頁）
      ，其於原審法院審理時並具結證稱：「被告是說他警察局
      裡面電腦的東西被人家洗掉了，希望我再提供1 個帶子給
      他」、「那天被告來就跟我說，他裡面光碟被洗掉了，希
      望我提供完整的東西給他，我就請我女兒再錄1 份給警員
      ，電腦我不懂」、「他就是進來跟我說他的檔案可能被新
      進人員刪除，希望我再提供1 個給他，因為對方要告我們
      」、「他是說他東西不見了」、「（所以當天被告確實有
      說他檔案不見了？）對」等語明確（見偵二卷第6 、7 頁
      、原審法院二卷第21、22頁），另證人宋菊珍（即宋黃秀
      美之女）於原審法院審理時亦證稱：被告跟我母親講的時
      侯，有提到之前的檔案不見了等語明確（見原審法院二卷
      第31頁），復佐以被告於原審法院審理時曾自承：「97年
      時我有跟宋黃秀美說檔案找不到」、「我是說檔案不見找
      不到」等語（見原審法院一卷第17頁及、原審法院二卷第
      22頁反面），自堪認證人宋黃秀美上開證述，確屬真實可
      信。從而，足證被告於97年間再次向證人宋黃秀美請求提
      供96年10月30日案發當時之監視錄影檔案當時，宋黃秀美
      第一次所提供案發當時「永和豆漿店」之監視錄影檔案確
      因被刪除等原因而不見，證人宋黃秀美遂請其女兒宋菊珍
      再次提供「永和豆漿店」事發當時監視錄影檔案給被告，
      被告上開偵訊中供稱：沒有跟宋黃秀美說遺失而再要1 次
      檔案及檔案沒有遺失云云，顯與上開事證不符，不足採信
      ，且堪認被告於檢察官偵查中就宋黃秀美第一次所提供事
      發當時「永和豆漿店」之監視錄影檔案已被刪除而遭湮滅
      之事實，仍加以欺瞞而未據實供述。
    3.另觀被告於原審法院上開供述之情詞（在97年郭永仁檢舉
      我的時候，檔案已經沒有存在桌面，當時我也誤以為檔案
      不見了，而且上級急著要這份檔案，所以才直接跟宋黃秀
      美要檔案，要到檔案後放入電腦直按執行播放程式，就跑
      出6 個畫面，也就是宋黃秀美先後2 次各3 個畫面出來．
      ．．這件事情派出所謝明凱巡官也有看到，後來謝明凱巡
      官將檔案燒成光碟移送），足見被告於97年間（即第二次
       ） 請宋黃秀美提供事發當時「永和豆漿店」之監視錄影
      畫面，並由宋黃秀美女兒宋菊珍提供監視錄影畫面之時間
      ，應係在謝明凱巡官將檔案燒錄成光碟之前。再者，移送
      之錄影光碟是證人謝明凱從派出所電腦拷貝出來再燒錄於
      光碟，且燒錄該檔案之時間係於開始受理郭先生（即郭明
      仁）反應這個傷害案為何都沒有處理的那幾天，大概是在
      97年9 月底。又謝明凱第1 次製作郭先生調查筆錄日期為
      97年10月3 日，郭先生之前就有先來陳述這件事情，但另
      有工作耽擱，所以另約時間等情，業經證人謝明凱於原審
      法院審理時證述明確在卷（見原審法院二卷第33至36頁）
      。是由證人謝明凱上開證述內容觀之，再參以卷附證人謝
      明凱所製作之郭永仁第一次調查筆錄日期為97年10月3 日
      （見偵一卷第18頁），自堪認本案先後時間順序應係郭永
      仁於97年9 月底前幾日先向警察局陳情反應這個傷害案為
      何都沒有處理，然因郭永仁另有工作，而另約時間前往警
      局製作筆錄，後經被告之上級請被告提供事發當時「永和
      豆漿店」之監視錄影檔案，再經謝明凱於97年9 月底將電
      腦內檔案燒錄成光碟，郭永仁之後於97年10月3 日前往高
      雄縣政府警察局旗山分局第二組，並由謝明凱製作調查筆
      錄。又經原審法院調取原審法院另案98年度易字第443 號
      黃秀美（即宋黃秀美）等5 人傷害案件全卷（含警卷及98
      年度偵字第1025號偵查卷），上開案件偵查卷內之「黃秀
      美涉傷害等翻桌照片（影像）光碟」之製作日期為97年9
      月30日22時26分之事實，業經原審法院於99年3 月2 日當
      庭勘驗在卷（見原審法院二卷第44頁）及有臺灣高雄地方
      法院檢察署檢察事務官勘驗報告及附件1 份附卷足稽（見
      偵一卷第97、98頁），且此部分勘驗結果亦與證人謝明凱
      於原審法院審理時證述上開光碟係於97年9 月底燒錄相符
      ，足認嗣後移送偵查隊之「黃秀美涉傷害等翻桌照片（影
      像）光碟並非96年間即已製作，而係於97年9 月30日始製
      作，而上開光碟製作日期，已係被告向證人宋黃秀美表示
      檔案已不見，再次索取第二次監視錄影光碟日之後。是綜
      合上開事證互核以觀，自堪認嗣後移送偵查隊之「黃秀美
      涉傷害等翻桌照片（影像）光碟」，係由被告於97年間再
      次向宋黃秀美索取事發當時「永和豆漿店」監視錄影之檔
      案後，經由謝明凱燒錄於光碟，至於宋黃秀美於96年間第
      一次所提供給被告之事發當時「永和豆漿店」監視錄影檔
      案紀錄業已經刪除而滅失。
    4.又被告儲存事發當時「永和豆漿店」監視錄影檔案之電腦
      ，雖為建國派出所內之公用電腦，然警員同仁間一般不是
      自己的檔案是不會動的，業據證人謝明凱於原審法院審理
      時證述明確（見原審法院二卷第36頁）。至證人吳貴霖於
      原審法院審理時雖證稱：警員有時可能會刪除別人的電腦
      檔案，認為不重要的或案件已經移送過的，就會把它刪除
      等語（見原審法院二卷第87頁），然上開監視錄影檔案係
      屬重要檔案資料，更非已移送的案件，則被告以外之人自
      無將上開檔案刪除之可能，且本案偵、審已久，遍閱全卷
      資料亦均無任何警員表示有刪除被告上開檔案資料，自堪
      認上開檔案應係被告所刪除。
    5.至被告雖辯稱：當時我也誤以為檔案不見了，而且上級急
      著要這份檔案，所以才直接跟宋黃秀美要檔案，要到檔案
      後放入電腦直按執行播放程式，就跑出6 個畫面，也就是
      宋黃秀美先後2 次各3 個畫面出來，這時我才知道96年存
      入之檔案一直都還在，這件事情派出所謝明凱巡官也有看
      到，後來謝明凱巡官將檔案燒成光碟移送，我沒有把檔案
      弄不見，沒有湮滅證據云云。惟查，依照電腦之運作方式
      ，如插入隨身碟讓電腦自動執行（Autorun ），所執行者
      為該插入隨身碟內之檔案而非電腦內硬碟之其他檔案；如
      插入隨身碟而不讓電腦自動執行，必須事先選定儲存於電
      腦特定區域後，始能以媒體播放程式予以播放，不可能同
      時播放2 個區域（儲存位置）之檔案（除非分別開啟媒體
      播放程式並分別播放，但因只有一個螢幕，亦僅能選擇其
      中之一檔案觀看），此為一般之電腦常識。因此如依被告
      所稱直接跟宋黃秀美要檔案，要到檔案後放入電腦直按執
      行播放程式，就跑出6 個畫面觀之，亦僅是宋黃秀美所提
      供隨身碟內檔案之畫面而已，與電腦內之其他檔案或先前
      之檔案無關，被告辯稱「由此可知96年存入之檔案一直都
      還在」，顯有誤會而與事實不符。且被告始終未能提出宋
      黃秀美第1 次（即96年間）所提供之監視錄影檔案未經刪
      除而尚存在之證據，已詳如上述，且證人謝明凱於原審法
      院審理時並證稱：我只記得打開以後有好幾個檔，我無法
      分清楚是否有96年的等語（見原審法院二卷36頁），再者
      ，移送光碟內之6 個監視錄影檔案，係店內3 個監視器，
      先後接續二時段（即96年10月30日2 時12分起至2 時35分
      止、同日2 時35分起至2 時39分止）所攝得之錄影檔案（
      合計共6 個檔案），亦與被告上開所辯之情（即先後2 次
      各3 個檔案畫面，且第一次取得監視錄影檔案時間較短，
      第2 次取得監視錄影檔案時間應較長且完整）並非相符，
      是被告上開所辯，既有與卷內事證相悖之處，復無確切證
      據可資證明，本院自難採信。
    6.再者，被告另辯稱：因郭永仁出示之診斷書不符移送規定
      ，於查得宋祿祥等4 人真實姓名及相片後再三通知郭永仁
      均未到所，因郭永仁告訴筆錄未經郭永仁簽名捺印，所以
      案件無法移送云云。惟查，被告此部分所辯，核與證人郭
      永仁於偵查中證述情節不符（見偵二卷第4 至6 頁），且
      郭永仁於96年10月30日已明確提出告訴，並有在筆錄上簽
      名捺印之事實，亦有被告嗣後於偵查中始提出之96年10月
      30日郭永仁之調查筆錄1 份在卷可憑（見偵二卷第19頁）
      。又關於傷害案件之處理，是依「受理傷害案件處理程序
      辦理」，而受理傷害案件，並無規定一定要告訴人提出最
      初就診醫院之診斷證明書，只有告訴人有就診紀錄，不管
      是那一家等情，並經證人（即被告前同事，現職為巡佐）
      吳貴霖於原審法院審理時證述明確在卷（見原審法院二卷
      第89頁反面、第90頁）。另經本院觀被告庭呈附卷之「受
      理傷害案件處理程序」之內容，其中關於一方提出告訴部
      分，需請告訴人提供「醫院開立診斷證明書」，亦無規定
      必須提出「最初就診醫院開立之診斷證明書」，且必需通
      知被告（對方）到所內製作筆錄（如對方不願到所說明，
      於陳報單上註明何時通知對方，經其表示不願出面說明）
      ，再觀結果處置部分，承辦人並應製作報案三聯單給被害
      人，之後並應將兩造筆錄、驗傷單、錄音帶、刑案紀錄表
      、陳報單等送偵查隊處理，有「受理傷害案件處理程序」
      1 紙在卷可憑（見原審法院一卷第21頁），是被告上開所
      辯，與上開事證均不符，委無足採。
    7.被告並未依規定開立報案三聯單給郭永仁，且於案發現場
      有記下宋祿祥等5 人（4 男1 女）姓名及電話之事實，業
      據被告於警詢中供承在卷（見偵一卷第10頁），且被告於
      96年11月2 日更已查知毆打郭永仁之4 人為宋祿祥、曹界
      山、翁國華、林作輝及渠等相關年籍資料後，有宋黃秀美
      警詢筆錄在卷可稽（見偵一卷第70、71頁），然被告卻遲
      遲未對宋祿祥等4 人製作警詢筆錄，之後復未依規定將案
      件移送偵查隊續行偵辦處理，益證被告無意進行上開案件
      之偵辦，係基於某不詳之原因故意不移送。是本院綜合上
      開事證互相勾稽，認證人宋黃秀美第一次提供給被告，經
      被告儲存在建國派出所電腦內之案發當時「永和豆漿店」
      監視錄影檔案之滅失，非被告單純疏失，被告實無意進行
      上開傷害案件之偵辦，且故意違反受理傷害案件處理程序
      規定而不移送本案給偵查隊偵辦，本案若非郭永仁於事隔
      1 年後加以檢舉，上開案件將如石沈大海難為他人查悉，
      則衡諸常情及佐以被告之後諸多不實陳述及隱匿該案之舉
      止，當堪認被告係因唯恐上級或他人查知其有上開傷害案
      件未依規定辦理等原因，遂將宋黃秀美第一次提供給被告
      ，經被告儲存在建國派出所電腦內之案發當時「永和豆漿
      店」監視錄影檔予以刪除加以湮滅，以防他人知悉該案，
      被告有事實欄所載湮滅證據之犯意及行為，自堪認定，其
      上開所辯：我沒有把檔案刪除，沒有湮滅證據云云，尚非
      可採。
    8.被告又辯稱：因警局之電腦汰舊換新，所以才找不到該檔
      案，被告並未故意刪掉第一份檔案資料云云，然查被告如
      未故意刪掉，何以迄本院審理中均未能提出上開第一份檔
      案以供法院參考？又被告於接受警方內部調查時陳稱：當
      初所製作之告訴筆錄因公務繁忙已找不到告訴人郭永仁接
      受調查之筆錄，因此未提出告訴人郭永仁之警詢筆錄，但
      被告事後補送當初所製作郭永仁筆錄之電子檔，經告訴人
      郭永仁檢視該檔案與報案時所製作之紀錄無誤後，簽名捺
      印確認，有高雄縣政府警察局旗山分局函1 份（見98年度
      他字第584 號偵查卷第2 頁），並有告訴人郭永仁之調查
      筆錄可參（見上開卷證第20頁、第26頁），可資證明被告
      於97年10月間接受調查時，仍保有其於96年10月30日所製
      作而存於電腦之告訴人警詢筆錄檔案，則其既尚保留上開
      檔案，可見電腦並未汰舊換新，否則為何仍可自該電腦調
      出告訴人警詢筆錄檔案？又上開告訴人警詢筆錄檔案既然
      存在，則與該案件有關之第一次監視錄影檔案亦不可能由
      其他警員誤予刪除（如要刪除，應連同該案相關之告訴人
      警詢筆錄檔案一併刪除才對）。又被告既然於97年10月間
      接受警方內部調查時，均無法提供第一次監視錄影檔案（
      當時電腦均能使用，隨時可以自該電腦內調出並燒錄成光
      碟），縱使其後於原審審理中警局電腦確有汰舊換新情形
      ，亦不能因此即認被告所取得之第一次監視錄影檔案並未
      被刪除，而為被告有利之認定。
  (四)綜上所述，被告有上揭事實欄所載湮滅證據事實，應堪以認
    定，其上開所辯，顯係卸責之詞，不足採信。本件事證明確
    ，犯行堪以認定。
三、查被告係建國派出所警員（見偵一卷第5 頁），為依法令服
    務於地方自治團體所屬機關而具有法定職務權限之公務員，
    其利用職務上機會，故意湮滅關係他人刑事被告案件之證據
    ，核其所為係犯刑法第134 條前段、第165 條之公務員利用
    職務上機會，故意湮滅刑事證據罪，並應依刑法第134 條前
    段規定，加重其刑。公訴人認被告僅構成刑法第165 條湮滅
    證據罪，尚有未洽，起訴法條應予變更。
四、原審因依刑法第165 條、第134 條前段、第41條第1 項前段
    ，刑法施行法第1 條之1 之規定，並審酌被告為警員，並負
    責刑事犯罪偵查，竟未將承辦案件重要證據妥善保管而予以
    湮滅，所為自應予以非難，另衡以本案幸因證人宋黃秀美尚
    留存事發當時「永和豆漿店」之監視錄影證據檔案，且被告
    於郭永仁檢舉後，已再次取得上開證據，上開案件復已移送
    偵查隊續行偵辦及之後已經法院審判終結，所生危害尚非甚
    鉅，被告前無犯罪前科紀錄，有臺灣高等法院被告前案紀錄
    表1 份在卷可稽，素行良好，被告犯後未能誠實以對及其犯
    罪之動機、目的、手段、智識程度（高職畢業）、生活狀況
    等一切情狀，量處有期徒刑4 月，並諭知如易科罰金，以新
    臺幣1000元折算1 日。認事用法，核無不合，量刑亦屬妥適
    。被告上訴意旨，仍執前詞，否認犯罪，指摘原判決不當，
    為無理由，應予駁回。
據上論結，應依刑事訴訟法第368 條，判決如主文。
本案經檢察官郭振昌到庭執行職務。
中    華    民    國    99    年    9     月    9     日
                刑事第五庭    審判長法  官  曾永宗
                                    法  官  鍾宗霖
                                    法  官  任森銓
以上正本證明與原本無異。
不得上訴。
中    華    民    國    99    年    9     月    9     日
                                    書記官  呂素珍
附錄本判決論罪科刑法條：
刑法第165條
偽造、變造、湮滅或隱匿關係他人刑事被告案件之證據，或使用
偽造、變造之證據者，處 2 年以下有期徒刑、拘役或 5 百元以
下罰金。
刑法第134條
公務員假借職務上之權力、機會或方法，以故意犯本章以外各罪
者，加重其刑至二分之一。但因公務員之身分已特別規定其刑者
，不在此限。

司法院資訊處製作；財團法人民間司法改革基金會備份。
